臺灣高等法院臺中分院民事判決　九十三年度訴字第二○號
　　　原　　　告　甲○○
　　　被　　　告　乙○○
右當事人間因請求侵權行為損害賠償事件，本院九十三年四月二十一日言詞辯論終結
，判決如左︰
      主　文
被告應給付原告新臺幣壹拾萬零佰元，及自九十三年一月八日起，至清償日止，按
年息百分之五計算之利息。
原告其餘之訴駁回。
訴訟費用由被告負擔十分一，餘由原告負擔。
    事實及理由
壹、訴訟要旨：
一、本件原告起訴主張：被告乙○○明知曾炳華乃原告甲○○之夫，係有配偶之人，
    竟基於相姦之概括犯意，連續自民國九十一年一、二月間某日起至九十二年二月
    底某日止，與曾炳華在臺中縣太平市○○里○○街三三巷三０號二樓乙○○借住
    於曾炳華夫婦之房間內、一樓店面及臺中縣豐原市○○路一四九巷一一號乙○○
    住處等地發生性關係多次。嗣於九十二年三月十五日晚間，因曾炳華在住處以電
    話與乙○○聯絡，言談內容為在旁之甲○○聽聞而發覺有異，經質問曾炳華，始
    知悉上情。又被告上開行為，觸犯刑法相姦罪，並經法院判處有期徒刑三月確定
    在案（台灣台中地方法院九十二年度易字第二三０一號，本院九十二年度上易字
    第二二七六號），而原告因被告上開不法行為，致原告身心受創，焦慮、憂鬱及
    睡眠障礙等精神疾病上身，並有下列損害：醫藥費部分：共計新台幣（下同）一
    萬一千六百九十八元。非財產之損害部分：一百五十萬元精神慰撫金，為此依侵
    權行為之法律關係，求為判決：(一)被告應給付原告新臺幣一百五十一萬一千六百
    九十八元，及自附帶民事訴訟訴狀繕本送達被告翌日起至清償日止，按年息百分
    之五之利息。(二)並願供擔保聲請宣告假執行。
二、被告則以：原告為被告之堂姊，被告自民國（以下同）八十七年起，因為就學關
    係，居住於原告家，按年齡按算，被告於十八歲時即居住在原告家中，原告夫妻
    於被告借住期間，陸續透過被告向被告家人借款約六十八萬元，又原告配偶曾炳
    華一再找機會親近被告，被告因為尚在就學，無社會經驗，經曾炳華半推半就下
    發生性關係，被告亦深自懊腦，然被告亦不知如何處理這樣之處境，其間被告一
    再要求曾炳華終止此不正常的關係，但曾炳華曾表示原告容許云云，後來曾炳華
    又表示若被告與之分手，將事情公開，被告亦深感困惑。於九十二年二月起，被
    告下定決心要與曾炳華終止此關係，於同年三月十五日被告自豐原家中打電話給
    曾炳華表示分手時，曾炳華卻在家中故意講電話很大聲，要讓原告知道此事，以
    要脅被告不要分手，原告因此察覺被告與曾炳華有不正常之關係，當天原告打電
    話要被告回其家中說明，被告即回到原告家中時，將與曾炳華之不正常關係說出
    ，當時被告要求原告原諒，並要搬出原告家中，原告表示主要錯不在被告，而是
    曾炳華，並表示原諒被告，並要求被告不要搬出去，並表示被告若搬出，此事就
    會曝光，因此被告於當日即三月十五日當日並未搬出原告家中。查被告與曾炳華
    發生性關係，為被告無社會經驗所致，被告並無任何要破壞原告婚姻之意思，被
    告在案發前即一直要終止與曾炳華之關係，但遭曾炳華一再威脅阻隢，甚至曾炳
    華於九十二年三月十七日二十三時許，在台中縣太平市○○街三十三巷三十號二
    樓，因不滿被告向其提出分手及終止不正常性關係之要求，並因而拒絕接聽其電
    話，竟基於傷害人身體之犯意，出手毆打被告，致被告受有鼻樑刮傷、眼睛四周
    紅腫等傷害，此經台灣台中地方法院檢察署九十二年度偵字第二０六六九號以傷
    害罪嫌起訴曾炳華在案，基此，被告亦深感痛苦，於此情境上，被告亦應屬被害
    者之角色。又查原告請求之台中醫院住費用一萬一千三百九十八元部分，核與本
    案無關，自應扣除，為此求為駁回原告之訴。如受不利判決，願供擔保，請求免
    為假執行。
貳、得心證之理由：
一、原告主張被告明知曾炳華係有配偶（按即原告）之人，竟於前開時地與曾炳華相
    姦，經由原告報警查獲各事實，為被告所不否認，並為本院九十二年度上易字第
    二二七六號（原審九十二年度易字第二二七六號）刑事判決所認定，且經判處被
    告罪刑確定在案，亦經本院調閱上開卷宗，核閱無誤，足堪認定。又被告雖抗辯
    ，原告曾於事後原諒伊云云，然此非但為原告堅決否認，且證人曾炳華亦於本院
    刑案審理時證稱，其從未聽聞原告有何寬恕被告之語在卷（見刑案二三０一號卷
    第三五頁）。次查，曾炳華雖曾於警訊筆錄陳稱原告已原諒被告云云（見偵查卷
    第十一頁），然此乃曾炳華本人為脫罪，始向警察訛稱此事已獲原告之諒解等情
    ，亦經曾炳華證述明確在卷（見刑案二三０一號卷第十四頁），足見本件原告並
    無宥恕被告之情勢。再者被告雖於原告查覺此事後，仍有繼續寄住於原告家中，
    然以被告與原告之故舊親屬關係，此節或係礙於情面而為，尚不得憑此遽行推認
    原告確有宥恕之意論斷，是被告抗辯原告業已原諒伊云云，顯不足採。
二、按因故意或過失，不法侵害他人之權利者，負損害賠償責任。故意以背於善良風
    俗之方法，加損害於他人者亦同，民法第一百八十四條第一項定有明文。又按社
    會一般觀念，如明知為有婦之夫而與之通姦，不得謂非有以違背善良風俗之方法
    ，加損害於他人之故意，茍其妻確因此受有財產上或非財產上之損害，依民法第
    一百八十四條第一項後段，自仍得請求賠償（最高法院四十一年台上字第二七號
    判例參照）。又按民法第一百九十五條第一、三項規定：「(一)不法侵害他人之身
    體、健康、名譽、自由、信用、隱私、貞操，或不法侵害其他人格法益而情節重
    大者，被害人雖非財產上之損害，亦得請求賠償相當之金額。其名譽被侵害者，
    並得請求回復名譽之適當處分。(二)前二項規定，於不法侵害他人基於父、母、子
    、女或配偶關係之身分法益而情節重大者，準用之」。又按民法債編施行法第九
    條規定：「修正之民法第一百九十五條之規定，於民法債編修正施行前，不法侵
    害他人信用、隱私、貞操，或不法侵害其他人格法益或基於父、母、子、女配偶
    關係之身分法益而情節重大者，亦適用之」。
三、查被告故意以背於善良風俗之方法，加損害於他人及不法侵害他人基於配偶關係
    之身分法益而情節重大者，既經認定，對於原告因而所受之損害，自應負賠償責
    任。茲所應審酌者，為原告所得請求被告賠償之金額，爰分述如左：
  (一)醫療費一萬一千六百九十八元部分：查其中住院費用一萬一千三百九十八元部分
    ，其病因乃急性乳房炎產褥熱，此有原告提出之行政院衛生署台中醫院住院
    診斷證明書（婦產科）及住院收據在卷可按（見原審附民卷第八、九頁），尚難
    認與上開被告相姦之不法行為有何因果關係，自與被告賠償責任無關。其餘醫療
    費三百元，依原告所受身心傷害情形，及該診斷證明書載明「環境適應障礙」，
    暨收據載明治療費別為「心智發展」，亦有行政院衛生署台中醫院診斷證明書及
    住院收據在卷可按（見原審附民卷第十、十一頁），自屬治療上之必要費用，應
    予准許。
  (二)精神慰藉金一百五十萬元部分：按與有配偶之人相姦，既足以破壞夫妻間共同生
    活之圓滿與家庭之幸福，對於配偶之他方自屬故意以違背善良風俗之方法，加損
    害於人，該被害人精神上自受有痛苦。而所受之痛苦，雖非財產上之損害，揆諸
    前開說明，仍得對之請求賠償相當之金額。本件原告據以請求，自非無據。惟經
    本院斟酌原告學歷為勤益工專畢業，並任職於長毅粉末冶金公司，每月收入三萬
    四千三百三十九元，名下並無財產。及被告學歷為朝陽科技大學畢業，現年二十
    四歲，涉世未深，並任職於煥然逸馨美容坊，每月收入約一萬五千元，名下亦無
    財產；暨兩造身分、經濟能力及社會地位等情狀，因認原告請求被告賠償一百五
    十萬元，尚嫌過高，爰在十萬元範圍內，予以准許，逾此部分請求，為無理由，
    應予駁回。
  (三)從而，原告基於侵權行為之損害賠償請求權，請求被告賠償原告十萬零三百元，
    及自附帶民事訴訟訴狀繕本送達被告翌日起即九十三年一月八日起，至清償日止
    ，依法定利率計算之遲延利息部分，洵屬正當，應予准許。逾此部分所為之請求
    ，為無理由，應予駁回。
參、假執行之宣告：
    查本件為不得上訴第三審案件，其經第二審即本院判決即告確定，自無宣告假執
    行或免為假執行之必要，併此明。
肆、本件事證已臻明確，兩造其餘攻擊或防禦方法及所提證據，均與本院心證之形成
    及判決結果，不生影響，爰不一一再加以論述，併此明．
伍、結論：本件原告之訴，為一部有理由，一部無理由，依民事訴訟法第七十九條但
    書，判決如主文。
中　　　華　　　民　　　國　　九十三　　年　　　五　　　月　　　五　　　日
~B1民事第六庭審判長法　官　吳火川
~B2　　　　　　　　法　官　饒鴻鵬
~B3　　　　　　　　法　官　陳繼先
右為正本係照原本作成。
不得上訴。
~B                書記官　劉建智
中　　　華　　　民　　　國　　九十三　　年　　　五　　　月　　　六　　　日
　　　　　　　　　　　　　　　　　　　　　　　　　　　　　　　　　　　　Ｂ
